臺灣高等法院刑事裁定
109年度抗字第1310號
抗  告  人  臺灣臺北地方檢察署檢察官
聲  請  人
即  被  告  何建華



選任辯護人  張耀天律師(法扶律師)
上列抗告人因聲請人聲請發還扣押物案件，不服臺灣臺北地方法
院中華民國109年6月29日裁定(109年度聲字第1336號)，提起抗
告，本院裁定如下：
    主  文
原裁定撤銷。
何建華之聲請駁回。
    理  由
一、被告聲請意旨略以：聲請人即被告何建華所有之現金新臺幣
    （下同）40萬元，前經法務部調查局臺北市調查處扣押在案
    ，經原審調查審理結果，應非得沒收之物，且被告目前無收
    入來源，必須以借款支應生活開銷，為此聲請發還該扣押物
    等語。
二、原裁定意旨略以：被告何建華所有之現金40萬元，前經法務
    部調查局臺北市調查處偵辦被告違反公職人員選舉罷免法案
    件時扣押，檢察官提起公訴後，原審以109年度選訴字第1號
    審理在案。查此部分款項未經檢察官於起訴時引為本案證據
    ，亦應無日後得沒收之情形，無續行扣押之必要，是被告之
    聲請為有理由，應予准許，惟本案尚未確定，爰依刑事訴訟
    法第142條第2項規定，命被告負保管之責，暫行發還等語。
三、抗告意旨略以：檢察官對被告何建華提起公訴（原審109年
    度選訴字第1號），已於民國109年6月18日發函表明上開扣
    押之現金40萬元不隨案移送原審法院，仍由檢察官依法扣押
    。是本件聲請人所聲請發還之扣押物，既非原審109年度選
    訴字第1號案件之扣押物，其向原審法院聲請發還，非屬合
    法，且原審亦無發還之權限。詎原裁定諭知暫行發還上開扣
    押物，自有未洽，請將原裁定撤銷，更為適法之裁定等語。
四、按扣押物若無留存之必要者，不待案件終結，應以法院之裁
    定或檢察官命令發還之。扣押物因所有人、持有人或保管人
    之請求，得命其負保管之責，暫行發還，刑事訴訟法第142
    條第1項前段、第2項固定有明文。惟究應以法院之裁定或檢
    察官之命令為之，應視扣押物是否已移送繫屬於法院或尚在
    檢察官偵查中以定，倘尚在檢察官偵查中，扣押物有無留存
    之必要、得否發還，應由檢察官以命令處分之；如已移送於
    法院，始由所繫屬之法院以裁定為之。經查：被告何建華因
    違反公職人員選舉罷免法案件，檢察官以109年度選偵字第8
    、9號提起公訴，經原審以109年度選訴字第1號審理在案，
    其起訴書並未記載上開扣押之現金40萬元與該案有何關聯，
    而臺灣臺北地方檢察署並於109年6月18日以北檢欽光109選
    偵8字第1099050256號函，明確表示上開扣押之現金40萬元
    及電子產品(手機含電源線)2支（即扣押物品清單編號1、20
    所示之物）均不隨案移送原審法院，仍由檢察官依法扣押中
    等情，有上開函文及所附扣押物品清單為證（原審卷第277
    至281頁）。堪認上開扣押之現金40萬元，並未移送繫屬於
    原審法院，目前仍在檢察官調查偵辦中，依上開說明，被告
    聲請發還該扣押物，自應向檢察官提出聲請，其逕向原審法
    院聲請發還，即有未合。原審法院未考量上開扣押物仍在檢
    察官調查偵辦中，逕予裁定暫行發還，難認允洽。檢察官執
    此指摘原裁定不當，提起本件抗告，為有理由，爰將原裁定
    撤銷，並自為裁定如主文第二項所示。
據上論結，應依刑事訴訟法第413條，裁定如主文。
中　　華　　民　　國　　109 　年　　8 　　月　　27　　日
              　　刑事第六庭    審判長法　官  劉方慈
                                      法　官  許曉微
                                      法　官  朱嘉川
以上正本證明與原本無異。
不得再抗告。
                                      書記官  尤朝松 
中　　華　　民　　國　　109 　年　　8 　　月　　31　　日